臺灣高雄地方法院民事判決　九十二年度訴字第二八八三號
　　原　　　告　甲○○
　　訴訟代理人　乙○○
　　被　　　告　丁○○
　　訴訟代理人　丙○
右當事人間請求侵權行為損害賠償事件，經本院於民國九十三年六月九日言詞辯論終
結，判決如下：
    主      文
被告應給付原告新臺幣伍萬壹仟陸佰壹拾伍元及自民國九十二年九月十八日起至清償
日止按年息百分之五計算之利息。原告其餘之訴駁回。
訴訟費用由被告負擔五十分之三，餘由原告負擔。
本判決關於原告勝訴部分得假執行。但被告如以新臺幣伍萬壹仟陸佰壹拾伍元為原告
預供擔保，得免為假執行。
原告其餘假執行之聲請駁回。
    事實及理由
一、原告起訴主張：被告於民國九十年九月十日下午一時四十分許，在駕駛車牌號碼
    ＹＴ—三二六九號自用小客車沿高雄市○○區○○路由北往南方向行駛途經該路
    與逢甲路口交岔路口時，本應注意車輛行駛時駕駛人應注意車前狀況隨時採取必
    要之安全措施，且行車速度應依標誌或標線之規定，而依當時之情形並無不能注
    意之情狀，其竟未予注意仍貿然以五十公里至六十公里之速度超速行駛，適有原
    同向在其前方慢車道行駛因變換車道由慢車道變換至外側快車道再變換至內側快
    車道之由原告所駕駛之車牌號碼ＸＣＹ—一○六號重型機車駛至，被告因見狀閃
    煞不及，而於該交岔路口之內側快車道接近路中心線附近自後追撞，致原告之上
    開機車倒地後，再斜向衝出二十．九公尺而倒置於路邊慢車道、外側快車道分界
    線附近之路上，因此受有頭部外傷併腦膜外出血、腦水腫及左小腿骨折等傷害，
    而原告因本件車禍計受有下列損害：（一）醫療費用：新臺幣（下同）五萬八千
    三百六十二元。（二）減少勞動能力之損害：原告自九十年九月起至九十一年十
    月止因本件車禍而無法工作，以最低基本工資每月一萬五千四百八十元計算，共
    計二十二萬一千七百六十元。（三）看護費用：三萬五千元。（四）機車修理費
    用：八千八百元。（五）非財產上之損害：五十萬元，為此，爰依侵權行為之法
    律關係，求為判決：（一）被告應給付原告八十一萬五千一百二十二元，及自起
    訴狀繕本送達翌日即九十二年九月十八日起至清償日止，按年息百分之五計算之
    利息。（二）願供擔保請准宣告假執行。
二、被告則以：系爭車禍係因原告騎乘機車自逢甲路由西向東方向行駛闖紅燈而衝撞
    被告所駕駛之自小客車以致，被告對於本件車禍之發生並無過失，又原告已請領
    強制汽車責任保險金二十萬元，且其於本件車禍發生當時有工作，自不得請求減
    少勞動能力之損害，而其請求精神慰撫金之金額亦屬過高等語資為抗辯。並聲明
    求為判決駁回原告之訴及假執行之聲請，如受不利判決，並願供擔保請准免為假
    執行之宣告。
三、原告主張之事實，業據其提出診斷證明書等件為證，而被告因過失傷害之犯行，
    亦經臺灣高等法院高雄分院九十二年度交上易字第二八號刑事判決以過失傷害罪
    刑判處拘役三十日確定，此有該刑事判決一份附卷可稽，惟被告則以前揭情詞置
    辯。經查：
（一）本件車禍發生後，原告所駕駛之上開機車係頭東南尾西北翠華路南向外側快車
      道近於岔路口之南側行車路線處，其前後輪距南向快慢車道分隔線延伸線各為
      一‧三公尺、○‧四公尺，前輪距岔路口北向車道停止線延伸線為四‧一公尺
      ，而其左後方自岔路口翠華路南向內側快車道停止線前方四點七公尺、分向限
      制線一點六公尺處至原告機車停止處留有二○‧九公尺之刮痕，並於機車前方
      五‧四公尺處之南向內側快車道內留有血跡之處，另原告機車主要毀損部分係
      位於其左側中間部分，而被告自小客車之主要毀損部位，則係位於其右前葉子
      板附近，且其葉子板並留有自右前大燈向後延伸至輔助方向燈前之黑色刮漆凹
      痕，而其葉子板上並無撞擊之凹痕，惟其右前大燈及保險桿則均破裂，此有上
      開刑事案件卷宗所附現場照片及交通事故調查報告表（見偵查卷第十二頁、第
      十六、十七頁）可參，是依現場狀況及車損情形以觀，則兩車相撞之地點，應
      係位於翠華路南向之內側快車道之前方約一點六公尺處之刮地痕即機車倒地處
      之起點，且尚未超越逢甲路北側之路緣之處，加以被告車輛之右前葉子板黑色
      刮漆處均無撞擊之深凹處，反係右前大燈及保險桿破裂，並自此留有黑色刮漆
      以至輔助方向燈處，顯見系爭車輛應係被告右前車頭自後撞及原告機車左側車
      身，並以葉子板摩擦機車車身而非原告機車撞擊被告車輛者，否則原告機車車
      頭部位應已嚴重受損，且被告車輛之葉子板亦應留有車頭衝撞之凹痕，是原告
      所騎乘機車之行進方向，顯不可能係自逢甲路由西向東行駛而應為與被告同向
      且行於其前之南向內側快車道之上，系爭車禍自應係行於原告車後之被告車輛
      右前車頭撞及其車左側之原告機車左側車身以致該車倒地向右滑行二十點九公
      尺至明，被告辯稱係原告騎乘機車自逢甲路由西向東方向行駛而撞及其車云云
      ，尚非可採。
（二）兩造車輛既乃係同方向行駛，而系爭車禍乃係被告從後面撞及原告之機車以致
      已如前述，而本件原告係由翠華路南向慢車道變換至外側快車道，再由此變換
      至內側快車道行駛，此為原告所自承，是原告變換車道至該路中心線附近已有
      一段距離，行於其後之被告理應能看見原告在其右前方變換車道，其未注意此
      車前狀況而未看見或未加以防範、閃避而致肇事，自應有未注意車前狀況之過
      失甚明，被告所辯其並無過失云云，自無足採。至本案送請高雄市政府建設局
      車輛行車事故鑑定委員會鑑定結果，雖認定原告變換車道未保持安全距離為肇
      事原因，被告並無肇事原因，經再次送請覆議結果亦同此見解（高雄市政府建
      設局車輛行車事故鑑定委員會高市鑑字第九一○五一七七號鑑定意見書及高雄
      市車輛行車事故覆議鑑定委員會九十一年十月九日九一高覆字第八三四號函參
      照），惟查原告係由該路慢車道變換至外側快車道，再由之變換至其不得行駛
      之內側快車道（道路交通安全規則第九十九條第一項第二款），並至道路中心
      線附近被撞，其變換車道未保持安全距離及未依標線規定行駛雖係肇事主因，
      惟其變換車道行向已有一段距離，被告未及注意車前狀況而自後撞上，自應存
      有過失，前開鑑定結果見未及此，自尚不得採為有利於被告之認定。準此，本
      件車禍之發生既因被告疏未注意車前狀況，並原告亦未注意變換車道應保持安
      全距離及未依標線規定行駛所造成，兩造就本件車禍之發生自均有過失，而原
      告業因本件車禍造成上開傷害，其所受之傷害與被告之過失行為亦顯有相當因
      果關係，故原告依據侵權行為之法則請求被告予以賠償，自屬有據。又原告於
      系爭車禍之發生為與有過失，本院斟酌被告與原告雙方之過失情節、程度等一
      切情狀，認其等就本件車禍之發生應由被告負擔百分之三十，原告負擔百分之
      七十，亦即原告僅得就損害金額百分之三十向被告請求賠償。
四、按不法侵害他人之身體或健康者，對於被害人因此喪失或減少勞動能力，或增加
    生活上之需要時，應負損害賠償責任，又不法侵害他人之身體、健康、名譽、自
    由、信用、隱私、貞操，或不法侵害其他人格法益而情節重大者，被害人雖非財
    產上之損害，亦得請求賠償相當之金額，民法第一百九十三條第一項及修正後民
    法第一百九十五條第一項分別定有明文。今本件被告既因上開過失而致原告受有
    前述傷害，其就此自應負侵權行為之損害賠償責任，茲就原告所得請求之損害賠
    償金額計算如后：
（一）醫療費用部分：
      本件原告因前開傷害已自付醫療費用為五萬八千三百六十二元乙節，此有高雄
      醫學大學附設中和紀念醫院九十三年六月三日高醫附秘字第０九三０００一四
      六三號函及附件醫療費用明細等件在卷可參，經查該等費用均為醫療所必須，
      並為被告所不爭執，自應准許。
（二）減少勞動能力之損害部分：
      原告於本件車禍發生之當年度即九十年度並無薪資所得乙節，業經本院向財政
      部高雄市國稅局函查屬實，此有該局九十三年五月五日財高國稅資字第０九三
      ００三一０二九號函附之九十年度綜合所得稅各類所得資料清單附卷可參，而
      原告於車禍發生後就醫急診，因頭部外傷及左下肢開放性骨折及大塊皮瓣受傷
      ，骨科當日即給予清創手術及外固定架固定骨折，因腦震盪再於翌日轉住腦外
      科加護室治療，並於九十年九月二十四日出院，嗣其於九十一年三月十四日再
      入院由外固定改為內鋼釘固定，並於同月十八日出院，迨於九十二年三月十二
      日，原告第三次入院拔除內鋼釘而於同月十四日出院，其自九十年九月十日起
      至九十一年六月十四日止之期間均需持柺杖而無法工作乙節，亦有上開高雄醫
      學大學附設中和紀念醫院函在卷可稽，是原告於事發時起至翌年六月十四日止
      既因骨折而需持用柺杖，而此於社會通念上將致其無法工作而不能獲取報酬，
      其自因此傷害而已減少其原應有之勞動能力甚明，而原告係高雄工商專業學校
      企管科畢業，此有畢業證書乙紙附卷可憑，依其所學本得預見應可從事與企管
      相關之工作或與其學歷相當之其他工作而取得高於勞委會所訂一般勞工最低基
      本工資一萬五千八百四十元以上之收入，是其請求減少勞動能力損害之標的以
      最低基本工資而非其可得收取之較高金額加以計算自屬可採，則原告請求被告
      應賠償其自肇事日起至一年六月十四日止之減少勞動能力之損害十四萬五千二
      百元（〈15840×9〉+〈15840×5/30）＝145200）洵屬合理適當，自應予以准
      許，其逾此範圍外之請求即屬無據。
（三）看護費用部分：
      原告主張其因本件車禍而支出看護費用三萬五千元乙節，業據其提出收據乙紙
      為證，而依上開高雄醫學大學附設中和紀念醫院所函覆原告因本件車禍所受上
      開傷害之治療過程，及原告於事發時起迄九十一年六月十四日止因需持柺杖而
      無法正常活動等情觀之，足認原告尚未能全部自理其日常生活事務，而衡以目
      前半日之看護行情每日約為一千元，則原告請求增加生活上需要之自九十年九
      月十一日起至同年十月三十一日止之看護費用計三萬五千元，依法自應予以准
      許。
（四）機車修理費用部分：
      本件原告所騎乘之上開機車於事發時乃經追撞而致毀損，計支出車輛修理費八
      千八百元，此有免用統一發票收據在卷足稽，而上開機車係原告所有，且係於
      八十一年七月十一日發照，亦有行車執照附卷可查，是上開機車自發照時起距
      本件車禍肇事日即九十年九月十日已逾九年有餘，其修理費中除工資係以二千
      七百八十元計算外，其餘均係以新零件更換被損之舊零件，則原告以修理費作
      為損害賠償之依據時，自應將零件折舊部分予以扣除始屬合理。茲依行政院所
      頒固定資產耐用年數表及固定資產折舊率之規定，機器腳踏車之耐用年數為三
      年，而原告所有上開車輛為八十一年七月十一日發照而已逾耐用年數，則原告
      所得請求零件之費用，僅得以殘價即一千五百零五元計算（計算式：殘價＝取
      得成本÷耐用年數＋1）即6020÷（3＋1）＝1505），是原告得請求被告賠償
      機車修理費用為四千二百八十五元（1505+2780＝4285），其逾此範圍外之請
      求尚屬無據。
（五）精神慰撫金部分：
      原告因被告之過失行為業致其受有頭部外傷併腦膜外出血、腦水腫及左小腿骨
      折等傷害已如前述，則其因此傷勢住院治療，不僅身體受有疼痛，精神自感痛
      苦，是原告請求非財產上之損害賠償自屬有據。查原告現年三十歲，現從事倉
      儲工作，名下並無任何財產，而被告係大學畢業，收入不固定，名下並無任何
      財產等情，此為兩造所自陳，並有稅務電子閘門財產所得調件明細表、畢業證
      書、在職證明書等件附卷可參，爰審酌兩造教育程度、經濟狀況、社會地位、
      損害程度等一切情狀，認原告之請求以二十萬元為適當，其逾此範圍外之請求
      尚為無理由。
（六）綜上，原告得請求被告賠償之損害金額，總計為四十四萬二千八百四十七元（
      計算式：58362+145200+35000+4285+200000＝442847），扣除原告與有過失而
      應負擔之百分之七十過失責任，原告得請求被告賠償之金額即為十三萬二千八
      百五十四元（442847×30／100＝132854，小數點以下四捨五入）。
五、按「保險人依本法規定給付之保險金，視為加害人或被保險人損害賠償金額之一
    部分；加害人或被保險人受賠償請求時，得扣除之」，強制汽車責任保險法第三
    十條定有明文。本件車禍發生後，原告已依強制汽車責任保險法規定領取八萬一
    千二百三十九元之保險金，此有太平洋產物保險股份有限公司出具之汽車險理賠
    計算書乙紙附卷可稽，準此，原告自應從其可得向被告請求賠償之金額中予以扣
    除之，原告得請求賠償之金額即為五萬一千六百十五元。至訴外人太平洋產物保
    險股份有限公司已賠付中央健康保險局十一萬八千七百六十一元之部分（上開計
    算書可參），此乃該公司因中央健康保險局依全民健康保險法第八十二條行使代
    位權而為給付，尚非原告所受之損害賠償金額之一部分，被告辯稱原告已請領強
    制汽車責任保險金二十萬元云云，尚屬無據。從而，原告依據侵權行為法律關係
    ，請求被告應給付原告五萬一千六百十五元及自起訴狀繕本送達翌日起至清償日
    止，按年息百分之五計算之法定遲延利息，洵屬正當，應予准許，其逾此部分之
    請求，為無理由，應予駁回。
六、本件主文第一項係所命給付之金額未逾五十萬元之判決，依民事訴訟法第三百八
    十九條第一項第四款之規定，自應依職權宣告假執行，而被告亦陳明願供擔保請
    准宣告免為假執行之宣告，經核並無不合，爰酌定相當之擔保金額准許之。至原
    告敗訴部分，其假執行之聲請，已失所附麗，併予駁回。
七、結論：原告之訴為一部有理由、一部無理由，依民事訴訟法第七十九條、第三百
    八十九條第一項第五款、第三百九十二條，判決如主文。
中　　　華　　　民　　　國　　九十三　　年　　　六　　　月　　 三十　 　日
                              臺灣高雄地方法院民事第五庭
~B法　　　官　何悅芳
右為正本係照原本作成。
如不服本判決，應於送達後廿日內，向本院提出上訴狀並表明上訴理由，如於本判決
宣示後送達前提起上訴者，應於判決送達後十日內補提上訴理由書（須附繕本）。
中　　　華　　　民　　　國　　九十三　　年　　　六　　　月　　 三十　 　日
~B法院書記官　楊明月
